【裁判字號】    96,簡上,871
【裁判日期】    970118
【裁判案由】    恐嚇
【裁判全文】
臺灣高雄地方法院刑事判決             96年度簡上字第871號
上  訴  人
即  被  告  乙○○原名李素敏.
上列上訴人即被告因恐嚇案件，不服本院高雄簡易庭中華民國96
年8 月8 日96年度簡字第3462號第一審簡易判決（聲請簡易判決
處刑案號：96年度偵字第4762號），提起上訴，本院判決如下：
    主  文
上訴駁回。
    事  實
一、乙○○與丁○○原為夫妻關係，雙方離婚後，丁○○另與甲○○結婚。而乙○○認係甲○○破壞其與丁○○之婚姻關係
    ，因而心生不滿，竟於民國95年4 月17日晚上7 時43分許，
    與姓名年籍不詳之成年女子，共同基於恐嚇甲○○之犯意聯
    絡，在乙○○位於高雄縣橋頭鄉○○路金福2 巷41號住處，
    由該姓名年籍不詳成年女子以乙○○所申裝電話號碼00-000
    0000號市內電話，撥打丁○○所申裝電話號碼00-0000000號
    室市電話，經確定係甲○○接聽後，該姓名年籍不詳成年女
    子旋以「最近走路小心一點」之含有加害生命、身體意味之
    事恐嚇甲○○，使甲○○心生畏懼，致生危害於安全。
二、案經甲○○訴由高雄市政府警察局三民第二分局報請臺灣高
    雄地方法院檢察署檢察官偵查後聲請簡易判決處刑。
    理  由
壹、程序方面
一、證人甲○○於警詢中之陳述，無證據能力：按被告以外之人
    於檢察事務官、司法警察官或司法警察調查中所為之陳述，
    與審判中不符時，其先前之陳述具有較可信之特別情況，且
    為證明犯罪事實存否所必要者，得為證據，刑事訴訟法第15
    9 條之2 定有明文。經查，證人甲○○於警詢中所證，與本
    院審判中所證，並無不符之情，參諸上開刑事訴訟法第159
    條之2 規定，自均無證據能力。
二、按被告以外之人於偵查中向檢察官所為之陳述，除顯有不可
    信之情況者外，得為證據，刑事訴訟法第159 條之1 第2 項
    定有明文。證人甲○○於偵查中之陳述，既經具結，亦無證
    據證明顯有不可信之情況，且業均於本院審理時傳訊到庭，
    由被告及辯護人行使對質、詰問之權利，其於偵查中所為之
    陳述，依前開說明，自有證據能力。
三、除上開所述以外，被告及檢察官於本院調查證據時，均知本
    院其餘卷內證據資料有第159 條第1 項不得為證據之情形，
    且經本院審理時予以提示或告以要旨，各經其等表示意見，
    而未於言詞辯論終結前聲明異議，且本院審酌上開證據作成
    之形式均無瑕疵，復與待證事實具有關聯性等情況，認為適
    合作為本案之證據，依刑事訴訟法第159 條之5 第2 項規定
    ，應視為同意而有證據能力。
貳、實體方面：
一、訊據上訴人即被告乙○○固不否認上開恐嚇電話係由其所申
    設之00-0000000號電話所撥打出，惟矢口否認有何恐嚇犯行
    ，辯稱：係伊所經營美髮店之客人丙○○無意間知悉伊與前
    夫丁○○之情事，遂以鬧事之心態，趁伊上廁所之際撥打電
    話將事情鬧大，伊完全被蒙在鼓裡，苟係伊欲恐嚇告訴人甲○○，不會以伊自己之電話撥打，且經勘驗錄音帶結果，甲○○於聽到「請妳走路小心點」等語後，還以「謝謝」等語
    回應，並無畏懼之感等語。經查；
  (一)被告所申裝之電話號碼00-0000000號市內電話，於95年4 月
    17日晚上7 時43分許，有姓名年籍不詳之女子，利用該電話
    ，撥打證人丁○○所申裝電話號碼00-0000000號市內電話，
    並由證人甲○○接聽乙節，為被告於本院審理中自承不諱，
    並據證人即告訴人甲○○於偵查及本院審理中均證稱：該不
    詳姓名女子係於95年4 月17日晚上約7 時至8 時許以00-000
    0000號電話撥打伊店裡之00-0 000000 號電話等語明確（見
    偵卷第12、18頁、本院卷第39頁），且經本院檢視中華電信
    公司用戶受信通信紀錄報表（見偵卷第22頁），自95年4 月
    17日晚上7 時43分57秒起至7 時44分13秒許，確有以00-000
    0000號電話撥打00-0000000號電話之通聯紀錄，此部分之事
    實自堪認定。
  (二)而該不詳姓名年籍成年女子，於撥打上開電話後，確定接聽
    電話之人係證人甲○○，旋以「最近走路小心一點」之含有
    加害生命、身體意味之事恐嚇證人甲○○，使證人甲○○心
    生畏懼，致生危害於安全，且該通電話中可聽見被告在旁說
    話之聲音乙節，亦據證人甲○○於偵查中證稱：該不詳姓名
    女子於該通電話中，對伊恐嚇「最近走路小心一點」，伊當
    時有聽到被告在電話旁叫囂，伊當時有錄音下來等語（見偵
    卷第12、18頁）；於本院審理中證稱：電話中對方叫伊出去
    小心一點，伊與恐嚇的人不認識，但電話中伊有聽到被告的
    聲音，只是恐嚇的話不是被告本人說的，伊聽了這句恐嚇的
    話，會害怕，因為被告已經騷擾伊很久了等語明確（參本院
    卷第39頁、第40頁），核與證人丁○○於警詢及偵查中證稱
    ：被告係伊的前妻，伊係事後聽電話錄音才知道該不詳姓名
    女子於95年4 月17日晚上約7 時至8 時許以00-00000 00 號
    電話撥打伊店裡之00-0000000號電話，並對證人甲○○恐嚇
    「最近走路小心一點」，伊有聽到被告在電話旁講得很大聲
    等語（見警卷第3 至5 頁，偵卷第12、20頁）互核相符，另
    參以檢察事務官於偵查程序中勘驗證人甲○○所錄下當時之
    電話錄音，除有該撥打電話之不詳姓名女子口出「最近走路
    小心一點」等語，並有錄到另外2 至3 個女子對話，此有案
    件勘驗報告1 份在卷可稽（見偵卷第27、28頁），此情顯與
    與上開證人甲○○、丁○○證述之情節互核一致，益徵該不
    詳姓名女子撥打電話恐嚇證人甲○○時，被告確係在旁出聲
    言語。綜上所述，該不詳姓名女子既係以被告所申設之00-0
    000000號電話撥打上開恐嚇電話，而於其撥打電話之時，被
    告亦在場並有出聲言語，認被告確係與該不詳姓名女子共謀
    為恐嚇行為甚明。
  (三)至被告雖以前詞置辯，惟依前開檢察事務官案件勘驗報告所
    示，除前開恐嚇話語「最近走路小心一點」外，尚有錄到另
    外2 至3 個女子對話，並經證人甲○○及證人丁○○均指證
    係被告在該不詳姓名女子旁發出聲音，而本院審酌被告與證
    人丁○○曾係夫妻關係，對於被告之聲音應知之甚詳，則其
    應無指認錯誤之理，益徵該不詳姓名女子撥打電話恐嚇證人
    甲○○時，被告確係在旁出聲言語，被告辯稱其被蒙在鼓裡
    ，並不知情云云，顯非可信；再者若如被告所稱係「丙○○
    」打電話恐嚇證人甲○○，然該女子「丙○○」與證人甲○○並非熟識，衡情應不知證人甲○○之電話，應足以推論係
    被告與該女子共謀撥打恐嚇電話，否則該女子應無從撥打證
    人甲○○之電話，益徵被告辯稱其被「丙○○」蒙在鼓裡，
    並不知情云云，要非屬實。末按恐嚇罪之成立端視被害人是
    否心生畏懼，並應本於社會客觀經驗法則以為判斷基準，其
    判斷重點，實係在於是否使人心生畏懼，致生危害安全，而
    依一般社會常情，有嫌隙之雙方，一方對他方口出「出去小
    心一點」等語，他方所感受者，實係對方欲對其生命、身體
    安全有所威脅之意，是本件證人甲○○於本院審理時證稱：
    因為被告已騷擾伊很久了，所以聽到前開「出去小心一點」
    之語，會很害怕等語，核與常情相符，被告此部分所辯，亦
    無可採。
  (四)綜上所述，本件事證明確，被告犯行洵堪認定。
二、論罪科刑：
  (一)被告於行為後，如附表所示之相關法律均業經變更，並俱於
    95年7 月1 日施行，玆經整體比較結果，裁判時法並未較為
    有利，從而依刑法第2條第1項規定，自應適用各該行為時法
    ，亦即修正前法至明。
  (二)核被告所為，係犯刑法第305 條恐嚇危害安全罪。被告與該
    不詳姓名女子間，就上開恐嚇危害安全罪，有犯意聯絡及行
    為分擔，應論以共同正犯。原審認被告罪證明確，援引刑事
    訴訟法第449 條第1 項前段、第3 項、第454 條第2 項，刑
    法第2 條第1 項前段、第28條（修正前）、第305 條、第41
    條第1 項前段（前段），刑法施行法第1 條之1 ，罰金罰鍰
    提高標準條例第2 條，判處拘役50日，如易科罰金以銀元30
    0 元即新臺幣900 元折算1 日，並依中華民國96年罪犯減刑
    條例第2 條第1 項第3 款、第7 條、第9 條規定，減為拘役
    25日，並諭知易科罰金之折算標準，其認事用法均無違誤，
    量刑亦屬妥適。被告上訴否認犯罪，請求為無罪之諭知，核
    與事實不符，已如前述，其上訴無理由，應予駁回。
據上論斷，應依刑事訴訟法第455條之1第1項、第3項、第368條
，判決如主文。
本案經檢察官戊○○到庭執行職務
中    華    民    國    97    年    1     月    18    日
                  刑事第十庭    審判長 法  官  何秀燕
                                       法  官  吳金芳
                                       法  官  林揚奇
以上正本證明與原本無異。
如不服本判決應於收受本判決後10日內向本院提出上訴書狀，並
應敘述具體理由，如未敘述上訴理由者，應於上訴期間屆滿後20
日內補提理由書狀於本院（均須按他造當事人之人數附繕本）「
切勿逕送上級法院」。
中    華    民    國    97    年    1     月    18    日
                                       書記官  何明昌
附表
┌──┬───────┬───────┬───────┬────┐
│比較│行為時法（95年│裁判時法（95年│比較結果      │備註    │
│內容│7 月1 日前之刑│7 月1 日生效之│              │        │
│    │罰法律）      │刑罰法律）    │              │        │
├──┼───────┼───────┼───────┼────┤
│共同│刑法第28條：二│刑法第28條：二│依行為時法及裁│        │
│正犯│人以上共同實施│人以上共同「實│判時法均構成均│        │
│    │犯罪之行為者，│行」犯罪之行為│成立共同正犯，│        │
│    │皆為正犯。    │者，皆為正犯。│裁判時法並未較│        │
│    │              │              │有利於被告。  │        │
├──┼───────┼───────┼───────┼────┤
│刑法│罰金：（銀元）│罰金：新臺幣10│裁判時法罰金刑│上開修正│
│第33│1 元以上。    │00元以上，以百│之最低度刑提高│影響刑法│
│條第│              │元計算之。    │為新臺幣1000元│第305 條│
│5 款│              │              │。是以行為時法│關於罰金│
│    │              │              │較有利於被告。│刑最低度│
│    │              │              │              │。      │
├──┼───────┼───────┼───────┼────┤
│易科│刑法第41條第1 │刑法第41條第1 │裁判時法刪除易│        │
│罰金│項：犯最重本刑│項：犯最重本刑│科罰金時，需具│        │
│之宣│為5 年以下有期│為5 年以下有期│備「因身體、教│        │
│告及│徒刑以下之刑之│徒刑以下之刑之│育、職業或家庭│        │
│折算│罪，而受6 個月│罪，而受6 個月│之關係或其他正│        │
│標準│以下有期徒刑或│以下有期徒刑或│當事由，執行顯│        │
│    │拘役之宣告，因│拘役之宣告者，│有困難者」之限│        │
│    │身體、教育、職│得以新臺幣1,00│制，似以裁判時│        │
│    │業、家庭之關係│0 元、2,000元 │法對被告有利；│        │
│    │或其他正當事由│或3,000元折算 │惟觀今司法實務│        │
│    │，執行顯有困難│1 日，易科罰金│對於被告是否宣│        │
│    │者，得以1 元以│。但確因不執行│告得易科罰金，│        │
│    │上3 元以下折算│所宣告之刑，難│實無以「因身體│        │
│    │1 日，易科罰金│收矯正之效，或│、教育、職業或│        │
│    │。但確因不執行│難以維持法秩序│家庭之關係或其│        │
│    │所宣告之刑，難│者，不在此限。│他正當事由，執│        │
│    │收矯正之效，或│              │行顯有困難者」│        │
│    │難以維持法秩序│罰金罰鍰提高標│等情狀為考量。│        │
│    │者，不在此限。│準條例第2 條刪│而裁判時法易科│        │
│    │              │除。          │罰金折算標準已│        │
│    │罰金罰緩提高標│              │由銀元100 、20│        │
│    │準條例第2 條前│              │0 、300 元即新│        │
│    │段：依刑法第41│              │台幣300 、600 │        │
│    │條易科罰金或第│              │、900 元，提高│        │
│    │42條第2 項易服│              │為以新台幣1,00│        │
│    │勞役者，均就其│              │0 元、2,000 元│        │
│    │原定數額提高為│              │、3,000 元折算│        │
│    │100 倍折算1 日│              │1 日，綜合觀之│        │
│    │。            │              │，行為時法對被│        │
│    │現行法規貨幣單│              │告較為有利。  │        │
│    │位折算新台幣條│              │              │        │
│    │例第2 條。    │              │              │        │
├──┴───────┴───────┴───────┴────┤
│比較結果：                                                    │
│裁判時法並未較有利於被告。從而，應依刑法第2 條第1 項前段規定，│
│適用行為時之法律。                                            │
└───────────────────────────────┘


司法院資訊處製作；財團法人民間司法改革基金會備份。
